【裁判字號】    95,上訴,66
【裁判日期】    950411
【裁判案由】    違反毒品危害防制條例
【裁判全文】
臺` 高等法院高雄分院刑事判決          95年度上訴字第66號
上  訴  人
即  被  告  丙○○
                    （現於臺灣高雄第二監獄執行中）
指定辯護人  本院公設辯護人  甲○○
上列上訴人因被告違反毒品危害防制條例案件，不服臺灣高雄地
方法院94年度訴字第2943號中華民國94年12月1 日第一審判決（
起訴案號：臺灣高雄地方法院檢察署94年度偵字第6386號），提
起上訴，本院判決如下：
    主  文
原判決撤銷。
丙○○共同販賣第二級毒品未遂，處有期徒刑肆年。
扣案第二級毒品甲基安非他命參包（驗前毛重陸點柒公克，驗後
毛重陸點陸公克）沒收銷燬。
    事  實
一、丙○○明知甲基安非他命係毒品危害防制條例第2 條第2 項
    第2 款所規定之第二級毒品，不得持有及販賣，竟與姓名年
    籍均不詳綽號「賢仔」之成年男子，共同意圖營利，基於販
    賣甲基安非他命（起訴書誤載為安非他命）之犯意聯絡，於
    94 年3月14日下午3 時許，蘇建志以電話與該綽號「賢仔」
    之成年男子聯絡，並約定至高雄縣路竹鄉「代天宮」前，以
    新台幣（下同）500 元之價格，交易第二級毒品甲基安非他
    命一包後，「阿賢」即以電話通知丙○○持該包甲基安非他
    命前往交付，並收取價金，丙○○即與不知情之林俊清（業
    經檢察官不起訴處分在案）及乙○○（現役軍人，由軍事檢
    察官另行處理）分乘二輛機車前往，丙○○並攜帶第二級毒
    品甲基安非他命1 包至上開「代天宮」前與蘇建志會面，雙
    方正交易時，即為警當場查獲而未遂，並扣得甲基安非他命
    1 包。再經丙○○之同意，前往丙○○位於高雄縣岡山鎮○
    ○○路173 號之租居處搜索，並扣得甲基安非他命2 包（總
    計扣得甲基安非他命3 包，驗前總毛重6.7 公克，驗後總毛
    重6.6 公克），因而查獲上情。
二、案經內政部警政署保安警察第三總隊第二大隊報告臺灣高雄
    地方法院檢察署檢察官偵查起訴。
    理  由
一、訊據上訴人被告丙○○否認犯行，辯稱：「當天是蘇建志的
    表哥打電話來，要我出去和蘇建志談事情，我們就過去了，
    我們身上並無毒品，在代天宮現場查到的毒品是在地上撿到
    的，不是我的。本件可能因我曾向蘇建志借5 千元，沒有還
    他所致」云云。惟查：
  (一)證據能力之認定：
  1.被告於原審及本院雖辯稱：「警察搜索前雖有經我同意，是
    我開的門，但當時他們手上有槍，且已經上膛，就押我進入
    承租房屋，當時他們的槍有指向我。」、「警察說如果不開
    的話，就叫鎖匠來開門，所以我就開門讓他們進去」等語，
    而主張警察之搜索不合法。惟「搜索，經受搜索人出於自願
    性同意者，得不使用搜索票。但執行人員應出示證件，並將
    其同意之意旨記載於筆錄。」刑事訴訟法第131 條之1 定有
    明文。本件經原審勘驗警察搜索被告上開承租處之蒐證錄影
    光碟結果，其中警察人員會同被告至其承租處搜索之過程，
    並無中斷錄影之情形，且未發現警察人員有以槍枝指向被告
    或其他脅迫之行為，亦未發現警察人員有「如果不開門，要
    請鎖匠來開門」等言語。又被告是自行交出鑰匙予警察後，
    警察人員復將鑰匙交予被告，由被告自行開門等情，業經原
    審法院勘驗該光碟屬實，有勘驗筆錄可稽（見第一審卷第28
    至29頁），足認被告上開抗辯顯與事實不符。又被告並於搜
    索扣押筆錄「執行之依據」欄下「依刑事訴訟法第131 條之
    1 經受搜索人同意執行搜索」項下簽名（見警卷第45頁），
    足見被告係出於自願性同意，警察人員據此而為搜索，於法
    並無不合。
  2.證人蘇建志、林俊清等人在警詢中所為陳述，因與審判中陳
    述不符，其中蘇建志於偵查及原審審理中，經檢察官及原審
    法官多次訊問，均未提及有遭警察不當取供情形，足認其在
    警詢所為陳述係出於自由意思；而林俊清雖在偵查中陳稱：
    在代天宮時，有一位警察打我臉頰2 下等語（見偵查卷第27
    頁），惟其在原審審理中又稱：警察一直打我，是打頭等語
    （見第一審卷第85頁），其就警察施暴之方式前後陳述歧異
    ，能否採信，即有可疑之處，且其在偵查中又陳稱：我沒有
    因被警察打而承認等語（見同上筆錄），足認其在警詢所為
    陳述亦係出於自由意思，均有可信之特別情況，並為證明被
    告是否有販賣第二級毒品行為所必要，依刑事訴訟法第159
    條之2 規定，均得為證據。又其等2 人在偵查中所為陳述，
    已經依法具結，並無顯不可信之特別情況，復於審判中到庭
    ，經被告行使對質詰問權，均得為證據。
  (二)本件於「代天宮」現場查扣之白色結晶體1 包、及於被告租
    住處查扣之白色結晶體2 包，經檢察官囑託高雄醫學大學附
    設中和紀念醫院念檢驗結果，均係第二級毒品甲基安非他命
    ，有該院94年4 月19日檢驗報告可佐（見偵查卷第63頁），
    被告雖否認在「代天宮」現場查扣之甲基安非他命係其所有
    ，惟證人林俊清在警詢中證稱；在「代天宮」現場查扣之甲
    基安非他命係被告所有等語（見警卷第10頁）；而被告在警
    詢中也承認在「代天宮」現場查扣之甲基安非他命係其所有
    等語（見警卷第2 頁），故本件扣案之甲基安非他命3 包均
    係被告所有無疑。
  (三)證人即查獲本案之警察鍾松棋在原審審理中結證稱：因為有
    線報稱被告在販賣毒品，我們就去蒐證；當天我們由被告住
    處開始跟監，一直到代天宮時，發現被告與證人蘇建志在交
    易毒品，而上前查獲等語（見第一審卷第58至59頁）。證人
    蘇建志於警詢中證稱：警察在代天宮現場查扣之甲基安非他
    命1 包，是我要以500 元代價向被告購買等語（見警卷第13
    至14頁）。於偵查中也結證供稱：我到代天宮，遇到丙○○
    後，要向他要買500 元甲基安非他命，但還沒有拿到就被警
    察抓了等語（見偵查卷第25頁）。證人林俊清在警詢中證稱
    ：在代天宮現場查扣之甲基安非他命1 包是被告所有，當天
    是因證人蘇建志打電話給被告要購買500 元之甲基安非他命
    ，所以被告叫我與乙○○陪他去等語（見警卷第6 頁）；而
    被告在警詢中也承認在代天宮現場查扣之甲基安非他命係其
    所有，要送給蘇建志等語（見警卷第2 頁），足認該在代天
    宮現場查扣之甲基安非他命1 包，被告確係欲販賣給證人蘇
    建志無疑，被告雖稱是要送給證人蘇建志云云，但上開證人
    均指述係販賣，而非轉讓，足認並非轉讓而係販賣無訛。從
    而證人蘇建志在原審審理中證稱：不確定當天被告是否是要
    來交付其所購買之甲基安非他命云云，證人林俊清於原審審
    理中供稱：被告當天不是要去賣甲基安非他命，而是要去解
    決與證人蘇建志間的糾紛云云，均係迴護被告之詞，不足採
    信。
  (四)證人蘇建志始終供稱：係打電話向「阿賢」之人表示要購買
    甲基安非他命500 元，「阿賢」要其至代天宮現場等交易等
    語（見警卷第13頁、偵查卷第25頁、第一審卷第61頁）；證
    人林俊清在原審理中也結證稱：當天是有一個人打電話給被
    告，被告和他通過電話後，才找我們一起出去等語（見第一
    審卷第80頁）；足見本件雖未查獲「阿賢」之人，但被告確
    係依「阿賢」之指示而前往交付毒品及收取價金無誤。
  (五)本件被告雖尚未將證人蘇建志所欲購買之甲基安非他命交給
    證人蘇建志，證人蘇建志亦尚未將500 元現金交給被告，但
    由證人蘇建志一再陳述，其係先向「阿賢」之人聯絡，欲購
    買500 元甲基安非他命，「阿賢」之人則要其至代天宮等候
    ，其後約10餘分鐘被告即攜帶該包甲基安非他命至約定地點
    著手進行交易，並於雙方交易之際即為警查獲等情以觀，足
    認證人蘇建志已與「阿賢」之人間達成以500 元之價格購買
    在代天宮查扣之甲基安非他命1 包之合意，是被告與證人蘇
    建志雖因未完成交易即被查獲，但被告已著手於販賣行為之
    實施應可認定。
  (六)又販賣毒品甲基安非他命係屬重罪，為政府一再明令宣導事
    項，並經媒體一再報導，被告既自承在本件之前即有施用甲
    基安非他命行為，復曾因販賣第一級毒品海洛因行為，經本
    院判決有期徒刑9 年確定，有臺灣高等法院被告前案紀錄表
    可參，對此自無不知之理。如非其中有利可圖，被告豈有甘
    冒再受重罪處罰之危險，而將甲基安非他命販賣給證人蘇建
    志之理，是被告於將甲基安非他命出售給證人蘇建志時。具
    有營利之意圖，應可認定。
  (七)被告雖稱當日與證人蘇建志見面是要解決兩人之前的糾紛，
    及其有欠證人蘇建志5 千元等語。證人林俊清在警詢中固曾
    供述當日去代天宮現場，是要調解被告與證人蘇建志間的糾
    紛等語（見警卷第6 頁）；證人乙○○在本院審理中結證稱
    ：當日因被告與證人蘇建志間有糾紛，我要當和事佬等語（
    見本院卷第59頁）。惟：
  1.證人林俊清於偵查中先則稱：當日去代天宮現場是要去玩，
    並未提及要解決與證人蘇建志間之糾紛（見偵查卷第26頁）
    ；其後始稱是要解決與證人蘇建志間之糾紛，但稱係證人蘇
    建志欠被告的錢（見偵查卷第43頁），其前後陳述歧異，且
    所述係證人蘇建志欠被告的錢，與被告所述係其欠證人蘇建
    志的錢部分不符，能否採信，並非無疑。
  2.證人蘇建志在警詢中即稱與被告間並無仇恨存在（見警卷第
    14頁）；在偵查中及審理中均也證稱：被告沒有欠我5,000
     元，我與被告間也沒有因毒品交易而發生糾紛；及當天是
     「賢仔」叫我到「代天宮」交易毒品，並不是我表哥叫我
     去的語（見偵查卷第79頁、第一審卷第62至64頁）。
  3.被告在警詢中雖供述與證人蘇建志間有糾紛存在，惟經警察
    詢間既然與證人蘇建志間有糾紛存在，為何還要送甲基安非
    他命證人蘇建志時，則稱：是蘇建志的表兄打電話給我說事
    情講開來，要不要給他毒品甲基安非他命等語（見警卷第2
    頁），是如其當日與證人蘇建志見面目的在於解決雙方糾紛
    ，何以又隨身攜帶甲基安非他命以便交付給證人蘇建志? 顯
    然不合常情；又如前所述，證人蘇建志已陳明其當日至「代
    天宮」，與其表哥無關，而係欲交易甲基安非他命。綜上，
    足認被告所稱當日去代天宮現場是要決與被告間之糾紛，並
    非事實。
  (八)綜上所述，被告所辯係卸責之詞，不足採信，本件事證明確
    ，被告有販賣第二級毒品甲基安非他命未遂行為，可以認定
    。
二、核被告販賣第二級毒品甲基安非他命給而尚未完成交易之行
    為，係犯毒品危害防制條例第4 條第6 項、第2 項之販賣第
    二級毒品未遂罪。其持有甲基安非他命之低度行為，為販賣
    未遂之高度行為吸收，不另論罪。被告與綽號「阿賢」之不
    詳成年男子間有犯意之聯絡，行為之分擔，應依共同正犯之
    規定論處。又被告已著手於販賣第二級毒品行為之實施，而
    未完成犯罪行為，係未遂犯，爰依刑法第26條前段規定，減
    輕其法定刑。
三、原審予以論罪科刑，固非無見，惟被告僅有一次販賣第二級
    毒品未遂行為，原判決認被告於94年1 月間起至同年3 月上
    旬止，各以每次500 元之價格販賣甲基安非他命3 次給證人
    蘇建志，尚有未合（理由詳後述）。被告上訴意旨否認於94
    年3 月14日販賣甲基安非他命未遂部分，雖無理由，惟就其
    餘部分否認犯罪，則有理由，應由本院撤銷改判。爰審酌被
    告有多次施用及販賣毒品之前科，更於假釋期間犯本件之罪
    ，此有臺灣高等法院被告前案紀錄表在卷供參，其顯無悔改
    向上之意，且其自身既有施用甲基安非他命行為，當知其對
    他人之身體健康害極大，並影響國家社會，竟為一己之利而
    販賣之，犯後否認犯行等一切情狀，判處如主文第2 項所示
    之刑，以示懲儆。扣案之第二級毒品3 包（驗前毛重6.7 公
    克，驗後毛重6.6 公克），應依毒品危害防制條例第18條第
    1 項前段沒收銷燬，其包裝袋因其與該毒品無析離，應併沒
    收銷燬；扣案之行動電話一具及現金21,800元，雖係被告所
    有，此經被告自承在卷，惟並無證據足認係供販賣毒品時聯
    絡之工具或所得之財物，爰不併為沒收之諭知，附此敘明。
四、公訴意旨略以：被告於94年1 月間起至同年3 月上旬止，各
    以每次500 元之價格販賣甲基安非他命3 、4 次給證人蘇建
    志，而涉有毒品危害防制條例第4 條第第2 項之販賣第二級
    毒品罪嫌（此部分檢察官原以轉讓第二級毒品罪名起訴，惟
    業經檢察官於原審審理中當庭變更為販賣第二級毒品罪，見
    第一審卷第79頁）；惟訊之被告則否認上述犯行，辯稱：我
    沒有在上述期間販賣甲基安非他命給證人蘇建志等語。經查
    ：證人蘇建志雖曾指述於上述期間有向被告購買甲基安非他
    命行為，惟或稱：我買的甲基安非他命是丙○○、林俊清或
    乙○○交給我，大部分是林俊清交給我的等語（見偵查卷第
    25 頁）， 或稱：之前3 、4 次交易，是「賢仔」到我家我
    ，不然就是林俊清約我到外面等語（見第一審卷第63－1 至
    64頁），足見其所述前不一，且此部分除證人蘇建志前後不
    一之指述外，並無其他積極證據足以證明證人志之指述係真
    正，自難以其前後不一之指述，認定被告有於上述期間販賣
    甲基安非他命3 、4 次給證人蘇建志；是依公訴人所提出之
    證據，不足以證明被告此部分犯行；本院亦查無其他積極證
    據足以證明被告此部分犯行，因公訴意旨認此部分犯罪，與
    前揭論罪部分，有連續犯之裁判上一罪關係，爰不另為無罪
    之諭知。
據上論結，應依刑事訴訟法第369 條第1 項前段、第364 條、第
299 條第1 項前段，毒品危害防制條例第4 條第6 項、第2 項、
第18條第1 項前段、刑法第11條、第28條、第26條前段，判決如
主文。
本案經檢察官陳建年到庭執行職務。
中    華    民    國    95    年    4     月    11    日
                  刑事第三庭    審判長法  官  周賢銳
                                      法  官  謝宏宗
                                      法  官  黃仁松
以上正本證明與原本無異。
如不服本判決應於收受本判決後10日內向本院提出上訴書狀，其
未敘述上訴理由者，並得於提起上訴後10日內向本院補提理由書
狀（均須按他造當事人之人數附繕本）「切勿逕送上級法院」。
中    華    民    國    95    年    4     月    11    日
                                      書記官  馬蕙梅
附錄本件判決論罪科刑法條：
毒品危害防制條例第4 條第2 項、第6 項：
製造、運輸、販賣第二級毒品者，處無期徒刑或7 年以上有期徒
刑，得併科新臺幣7 百萬元以下罰金。
前5 項之未遂犯罰之。


司法院資訊處製作；財團法人民間司法改革基金會備份。
